臺灣高等法院臺中分院刑事判決
109年度上易字第1034號
上  訴  人  臺灣彰化地方檢察署檢察官
被      告  蘇裕祥



上列上訴人因被告違反毒品危害防制條例案件，不服臺灣彰化地
方法院109年度易字第511號中華民國109年7月24日第一審判決（
起訴案號：臺灣彰化地方檢察署109年度毒偵字第414號、第475
號），提起上訴，本院判決如下：
    主      文
原判決撤銷。
乙○○施用第二級毒品，累犯，免刑；又施用第二級毒品，累犯，
免刑。
    事實及理由
壹、犯罪事實：
  乙○○基於施用第二級毒品甲基安非他命之犯意，於民國109年
    2月8日23時許，在彰化縣○○市○○街00巷0號8樓其住處，以將
    甲基安非他命置於玻璃球內點火燒烤後吸食所產生煙霧之方
    式，施用甲基安非他命1次。嗣經警持臺灣彰化地方檢察署
    檢察官核發之強制到場(強制採驗尿液)許可書，於109年2月
    9日0時53分許採集其尿液送驗，結果呈安非他命、甲基安非
    他命陽性反應。
  乙○○另基於施用第二級毒品甲基安非他命之犯意，於109年3
    月16日0時許，在上址住處，以將甲基安非他命置於玻璃球
    內點火燒烤後吸食所產生煙霧之方式，施用甲基安非他命1
    次。嗣經警於109年3月16日15時50分許，在彰化縣○○市○○街
    00號旁，持臺灣彰化地方檢察署檢察官核發之拘票，將乙○○
    拘提到案，並持該署檢察官核發之鑑定許可書，於同日18時
    36分許採集其尿液送驗，結果呈甲基安非他命陽性反應。
  案經彰化縣警察局彰化分局報告臺灣彰化地方檢察署檢察官
    偵查起訴。
貳、認定犯罪事實所憑證據及理由：
  證據能力部分：　　　　
　  按被告以外之人於審判外之陳述，雖不符刑事訴訟法第159 
    條之1 至第159 條之4 之規定，而經當事人於審判程序同意
    作為證據，法院審酌該言詞陳述或書面陳述作成時之情況，
    認為適當者，亦得為證據。當事人、代理人或辯護人於法院
    調查證據時，知有第159 條第1 項不得為證據之情形，而未
    於言詞辯論終結前聲明異議者，視為有前項之同意，刑事訴
    訟法第159 條之5 定有明文。核其立法意旨在於傳聞證據未
    經當事人之反對詰問予以核實，原則上先予排除。惟若當事
    人已放棄反對詰問權，於審判程序中表明同意該等傳聞證據
    可作為證據；或於言詞辯論終結前未聲明異議，基於尊重當
    事人對傳聞證據之處分權，及證據資料愈豐富，愈有助於真
    實發見之理念，且強化言詞辯論主義，使訴訟程序得以順暢
    進行，上開傳聞證據亦均具有證據能力。查：本判決下列所
    引之被告乙○○以外之人於審判外所為之陳述及卷內其他書證
    （供述證據部分），查無符合同法第159 條之1 至之4 等前
    4 條之情形，檢察官、被告於本院審理時並未就卷內其他證
    據資料之證據能力有所爭執，且迄本院言詞辯論終結前，均
    未主張有刑事訴訟法第159 條第1 項不得為證據之情形（見
    本院卷第179至181頁），是應視為同意卷內證據均得作為證
    據，且經本院審酌上開傳聞證據作成時，無證明力明顯過低
    之瑕疵，亦無不當取證之情形，認為以之作為本案之證據亦
    屬適當，是上揭傳聞證據自具有證據能力。
  得心證之理由：
    上開犯罪事實，業據被告於警詢、偵查、原審準備程序及審
    理、本院審理時均坦承不諱（見臺灣彰化地方檢察署109年
    度毒偵字第414號卷第47至49、97、98頁，109年度毒偵字第
    475號卷第47、48、165、166頁，原審卷第57、64頁，本院
    卷第181頁），並有臺灣彰化地方檢察署檢察官強制到場(強
    制採驗尿液)許可書、彰化縣警察局彰化分局委託檢驗尿液
    代號與真實姓名對照認證單(代號：Z000000000000、姓名：
    乙○○)、詮昕科技股份有限公司於109年2月21日出具之濫用
    藥物尿液檢驗報告(原樣編號：Z000000000000、報告編號：
    00000000)、臺灣彰化地方檢察署鑑定許可書、詮昕科技股
    份有限公司於109年3月31日出具之濫用藥物尿液檢驗報告(
    原樣編號：Z000000000000、報告編號：00000000)、彰化縣
    警察局彰化分局委託檢驗尿液代號與真實姓名對照認證單(
    代號：Z000000000000、姓名：乙○○)等資料在卷可稽(見109
    年度毒偵字第414號卷第51、53、55頁，109年度毒偵字第47
    5號卷第119、121、127頁)。足認被告上開任意性之自白與
    事實相符，堪以採信。
參、論罪科刑之理由：
  核被告所為，均係犯毒品危害防制條例第10條第2項之施用第
    二級毒品罪。被告各次為供施用第二級毒品甲基安非他命，
    而持有第二級毒品甲基安非他命之低度行為，應分別為施用
    之高度行為所吸收，均不另論罪。
  被告所犯上開2罪間，犯意各別，行為互殊，應予分論併罰。
  被告前因竊盜案件，經臺灣彰化地方法院（下稱彰化地院）
    以98年度簡字第2372號判決判處有期徒刑4月確定(下稱第1
    案)。又因妨害自由案件，經臺灣臺中地方法院(下稱臺中地
    院)以98年度訴字第4183號判決判處有期徒刑3月確定(下稱
    第2案)。復因違反毒品危害防制條例案件，經本院以99年度
    簡字第586號判決判處有期徒刑6月確定(下稱第3案)。再因
    違反毒品危害防制條例等案件，經彰化地院以99年度訴字第
    241號、第559號判決判處有期徒刑4年(共7次)、3年10月，
    應執行有期徒刑6年4月確定(下稱第4案)。又因竊盜、贓物
    等案件，經彰化地院以99年度易字第446號、第503號判決判
    處有期徒刑5月、6月，應執行有期徒刑9月，並經本院以99
    年度上易字第1097號、第1107號判決上訴駁回確定(下稱第5
    案)。再因竊盜案件，經臺中地院以100年度易字第541號判
    決判處有期徒刑7月、8月，應執行有期徒刑10月確定(下稱
    第6案)。前開第1案至第6案經臺中地院以100年度聲字第223
    6號裁定應執行之刑為有期徒刑8年8月確定(下稱甲案)。被
    告另因違反毒品危害防制條例案件，經彰化地院以99年度簡
    字第427號判決判處有期徒刑6月確定(下稱乙案)。前開甲案
    、乙案接續執行，於108年8月1日因縮短刑期執行完畢等情
    ，有臺灣高等法院被告前案紀錄表附卷足憑（見本院卷第12
    0至123頁）。其於受有期徒刑執行完畢後，5年內故意再犯
    本件有期徒刑以上之2罪，均為累犯。
  本件被告行為後，毒品危害防制條例第20條第3項於109年1月
    15日修正公布，並新增第35條之1過渡規定，均自109年7月1
    5日施行。修正後毒品危害防制條例第20條規定：「（第1項
    未修正）犯第10條之罪者，檢察官應聲請法院裁定，或少年
    法院（地方法院少年法庭）應先裁定，令被告或少年入勒戒
    處所觀察、勒戒，其期間不得逾2月。（第2項未修正）觀察
    、勒戒後，檢察官或少年法院（地方法院少年法庭）依據勒
    戒處所之陳報，認受觀察、勒戒人無繼續施用毒品傾向者，
    應即釋放，並為不起訴之處分或不付審理之裁定；認受觀察
    、勒戒人有繼續施用毒品傾向者，檢察官應聲請法院裁定或
    由少年法院（地方法院少年法庭）裁定令入戒治處所強制戒
    治，其期間為6個月以上，至無繼續強制戒治之必要為止。
    但最長不得逾1年。（第3項修正為）依前項規定為觀察、勒
    戒或強制戒治執行完畢釋放後，3年後再犯第10條之罪者，
    適用前2項之規定」。修正後同條例第35之1條第2款規定：
    「本條例中華民國108年12月17日修正之條文施行前犯第10
    條之罪之案件，於修正施行後，依下列規定處理：…二、審
    判中之案件，由法院或少年法院（地方法院少年法庭）依修
    正後規定處理；依修正後規定應為不起訴處分或不付審理之
    裁定者，法院或少年法院（地方法院少年法庭）應為免刑之
    判決或不付審理之裁定」，該條文第2款前段所稱「審判中
    之案件，由法院或少年法院（地方法院少年法庭）依修正後
    規定處理」，旨在規範修正施行前已繫屬於法院之是類案件
    ，法院應按其訴訟程序進行程度，適用修正後相關規定為審
    認，並未明文應一律依職權裁定觀察、勒戒。則法院對於審
    判中之案件，視個案情形，分別裁定令入勒戒處所觀察、勒
    戒，或判決不受理，俾檢察官衡酌判斷如何經由多元化之處
    遇達成戒除毒癮目的，均屬「依修正後規定處理」之範疇；
    法院自得斟酌個案情形，就被告本次再犯第10條之罪，距最
    近1次觀察、勒戒或強制戒治執行完畢釋放後，已逾3年者，
    就依職權裁定令被告入勒戒處所觀察、勒戒，或依刑事訴訟
    法第303條第1款規定為不受理之判決，擇一適用（最高法院
    109年度台抗字第1771號刑事裁定意旨參照）。又修正後毒
    品危害防制條例第35之1條第2款屬刑法第2條第1項之特別規
    定，應優先適用。
  被告前曾因施用毒品案件，經臺灣彰化地方法院裁定送觀察
    、勒戒，認無繼續施用毒品之傾向，於88年10月29日執行完
    畢釋放，並由臺灣彰化地方檢察署檢察官以88年度毒偵字第
    161號為不起訴處分確定。復因施用毒品案件，經依法院裁
    定送觀察、勒戒後，認無繼續施用毒品之傾向，於89年2月3
    日執行完畢釋放出所，並由臺灣彰化地方檢察署檢察官以89
    年度毒偵字第510號為不起訴處分確定。又於92年間，因施
    用毒品件，經彰化地方法院裁定強制戒治1年，並於93年12
    月9日期滿出監，其後未再有因施用毒品案件經觀察、勒戒
    或強制戒治執行之紀錄，此有臺灣高等法院被告前案紀錄表
    在卷可查（見本院卷第23至50頁）。被告本案施用第二級毒
    品犯行之時點(109年2月8日23時許及109年3月16日0時許)，
    距其最近1次強制戒治執行完畢(即93年12月9日)，已逾3年
    。依據前揭說明，被告經本院依職權於109年9月15日裁定令
    入勒戒處所施以觀察、勒戒後，因認無繼續施用毒品之傾向
    ，於110年9月3日釋放出所，有臺灣彰化地方檢察署檢察官
    觀察勒戒處分執行指揮書、法務部矯正署臺中戒治所110年8
    月25日中戒所衛字第11010005850號函檢附之有無繼續施用
    毒品傾向證明書、有無繼續施用毒品傾向評估標準紀錄表、
    臺灣彰化地方檢察署檢察官通知在卷可查(見本院卷第137至
    151頁)。是依毒品危害防制條例第35條之1第2款之修正本旨
    ，就被告本案施用毒品之行為，應為免刑之判決。
  原判決以被告施用第二級毒品之犯行事證明確，予以論罪科
    刑，固非無見。惟其未及適用修正後毒品危害防制條例相關
    規定予以審認處理，尚有未合。檢察官提起上訴，認本案依
    修正後之規定，應予觀察、勒戒，而非科予刑罰，為有理由
    ，應由本院將原判決撤銷，諭知被告免刑之判決。
肆、適用之法律：　　
    依刑事訴訟法第369條第1項前段、第364條、第299條第1項
    但書，毒品危害防制條例第10條第2項、第35條之1第2款，
    刑法第2條第1項但書、第11條前段、第47條第1項，判決如
    主文。
本案經檢察官吳怡盈提起公訴，檢察官朱健福提起上訴，檢察官
甲○○到庭執行職務。　　
中　　華　　民　　國　　110 　年　　10　　月　　28　　日
            刑事第三庭    審判長法　官  楊  真  明
　　　　　　　　　　　　        法　官  李  明  鴻
　　　　　　　　　　　　　      法　官  楊  欣  怡
以上正本證明與原本無異。
不得上訴。
                                書記官  孫  銘  宏
中　　華　　民　　國　　110 　年　　10　　月　　28　　日
附錄論罪科刑法條：
毒品危害防制條例第10條
施用第一級毒品者，處6月以上5年以下有期徒刑。
施用第二級毒品者，處3年以下有期徒刑。